臺灣宜蘭地方法院交通事件裁定　　　　 96年度交聲字第341號
原處分機關　交通部公路總局臺北區監理所宜蘭監理站
異　議　人
即受處分人　快樂小客車租賃有限公司
代表人　甲○○
上列受處分人因違反道路交通管理處罰條例案件，對於交通部公
路總局臺北區監理所宜蘭監理站民國96年11月16日所為之宜監字
第裁43─Q00000000號裁決聲明異議，本院裁定如下：
    主  文
異議駁回。
    理  由
一、原處分意旨略以：異議人即受處分人快樂小客車租賃有限公
    司所有之車牌號碼YY—3680號小客車，有「車身屬可變更設
    備，變更不申請臨時檢驗而行駛」（即變更車上座椅數，未
    向公路監理機關辦理檢驗及登記而行駛）之違規行為，而於
    民國96年10月24日中午12時58分許，行經宜蘭縣宜蘭市○○
    路與民權路一段交岔口處時，為宜蘭縣警察局交通隊員警攔
    檢查獲，員警遂以宜警交字第Q00000000號製單舉發，且YY
    —3680號小客車係於一年內第二次為警查獲上開違規行為，
    交通部公路總局臺北區監理所宜蘭監理站遂依道路交通管理
    處罰條例第18條第1項、第2項規定，裁處受處分人罰鍰新臺
    幣三千六百元，並吊扣汽車牌照三個月，責令檢驗。
二、異議意旨略以：異議人所有之車牌號碼YY—3680號小客車於
    96年10月24日中午12時58分許為警攔檢時，固有變更車上安
    裝之座椅數，然該變更並不影響行車安全，道路交通管理處
    罰條例第18條所指之車身變更，並不包括座椅變更，本件舉
    發及裁決均不合法，為此，聲明異議，請求撤銷原處分。
三、按汽車車身、引擎、底盤、電系等重要設備變更或調換，或
    因交通事故遭受重大損壞修復後，不申請公路主管機關施行
    臨時檢驗而行駛者，處汽車所有人新臺幣二千四百元以上九
    千六百元以下罰鍰，並責令其檢驗；汽車所有人在一年內違
    反前項規定二次以上者，並吊扣牌照三個月；三年內經吊扣
    牌照二次，再違反前項規定者，吊銷牌照，道路交通管理處
    罰條例第18條第1項、第2項定有明文。而參酌道路交通安全
    規則第23條「汽車車身式樣、輪胎隻數或尺寸、燃料種類、
    座位、噸位、引擎、車架、車身、頭燈等設備或使用性質、
    顏色、汽車所有人名稱、地址等如有變更，均應向公路監理
    機關辦理登記。前項變更登記，除汽車所有人名稱、地址等
    變更時，免予檢驗外，餘均須檢驗合格。引擎或車架變更，
    以型式及燃料種類相同者為限。第一項汽車設備規格之變更
    應符合附件十五之規定。」之規定，及道路交通安全規則第
    23條之一「汽車下列設備規格不得變更：一、底盤設備：（
    一）方向盤位置。（二）傳動系統設備：指汽車之排檔型式
    、驅動方式、變速箱及齒輪箱。（三）煞車作用設備：指煞
    車作用種類（總泵、分泵及油管）及防滑煞車系統。（四）
    懸吊系統：指支臂、三角架與連桿機構。二、引擎設備：指
    引擎之機械或渦輪增壓系統、氮氣導入裝置設備。三、車身
    設備：（一）車身外附加燈飾。（二）車燈噴色或貼膠紙。
    四、其他經主管機關核定之項目。機器腳踏車下列設備規格
    不得變更：一、引擎設備：指引擎之機械或渦輪增壓系統、
    氮氣導入裝置設備。二、車身設備：車燈噴色或貼膠紙。三
    、其他經主管機關核定之項目。」之規定，可知道路交通管
    理處罰條例第18條所稱之「汽車車身」並非僅指車身外殼式
    樣本身，車身之附屬設備諸如輪胎數、輪胎尺寸、座位、頭
    燈、車身外附加燈飾、車燈噴色或貼膠紙等，亦均屬之。經
    查：
（一）異議人並不否認「伊所有車牌號碼YY—3680號小客車上之
      座椅數目確有變更而未申請主管機關檢驗，嗣於96年10月
      24日中午12時58分許，行經宜蘭縣宜蘭市○○路與民權路
      一段交岔口處時，為警攔檢查獲，員警以『變更座椅規格
      （原登記九人座，變更十人座）』之理由製單舉發。」之
      事實（見本院卷第4頁），並有宜警交字第Q00000000號舉
      發違反道路交通管理事件通知單一件在卷可稽。
（二）證人即舉發員警陳章士已於本院調查時結證「96年10月24
      日12時58分，我與宜蘭監理站職員丙○○一同執行幼童專
      用車取締勤務，在宜蘭市○○路與民權路一段路口，攔下
      快樂小客車租賃有限公司所有之YY—3680號小客車，發現
      車上載有國小學童，且行車執照上的座位數與車上實際安
      裝的座位數不符，我就依法開單告發。座椅是屬於車上的
      附屬設備，依道路交通安全規則第23條之規定，座位的變
      更需向監理站辦理登記及檢驗，所以變更座椅的數量是屬
      於車身的變更。」等語綦詳（見本院卷第18頁），核與證
      人即當日與員警陳章士一同執行取締勤務之宜蘭監理站職
      員丙○○於本院調查時所結證「我在宜蘭監理站負責車身
      檢驗業務，車身設備變更與否，是我的檢驗業務範圍。96
      年10月24日中午12時58分，我與警方、教育局一起執行幼
      童車聯合稽查勤務，警方在宜蘭市○○路與民權路一段交
      岔口，攔檢YY—3680號小客車時，我發現車上載有學童，
      且該車登記的座位數是九人座，但依現場所見，該車是安
      裝十個座位，違反道路交通管理處罰條例第18條之規定，
      因為座椅是車身的附加設備，所以變更座椅數即屬車身設
      備變更，依道路交通安全規則第23條規定，座椅數變更要
      向監理站辦理檢驗及登記。」之情節（見本院卷第19、20
      頁）、證人即宜蘭監理站負責車輛檢驗之第一股股長乙○
      ○於本院調查時所結證「我是宜蘭監理站第一股股長，負
      責車輛檢驗，關於車身設備變更與否，是我的業務範圍。
      車上安裝的座椅的數量與登記的數量不符，是屬於變更車
      身設備的違規行為。依道路交通安全規則第23條規定，座
      椅是屬於車身的附屬設備，變更也要向監理站辦理檢驗及
      登記。」之情節（見本院卷第20、21頁），均相符合，並
      有最新車籍查詢資料一件在卷可稽。依此，堪認異議人所
      有YY—3680號小客車於96年10月24日中午12時58分許為警
      攔查時，確有將座椅數由九人座變更為十人座之情形，而
      座椅乃車身之附屬設備，座椅數之變更，依據前揭道路交
      通安全規則第23條之規定，應向公路監理機關辦理檢驗及
      登記，異議人變更車上座椅數卻未向公路監理機關辦理檢
      驗及登記，即逕行於道路上行駛，其確有道路交通管理處
      罰條例第18條第1項所稱「車身設備變更，不申請公路主
      管機關臨時檢驗而行駛」之違規行為無訛。異議人空言辯
      稱「道路交通管理處罰條例第18條所指之車身變更，並不
      包括座椅變更。」云云，顯屬飾卸之詞，諉無足取。
（三）又異議人變更YY—3680號小客車之座椅數後，並未向公路
      監理機關辦理檢驗及登記，即逕行於道路上行駛，嗣先於
      96年4月20日上午10時40分許，在國道五號高速公路北向2
      9.7公里處，為員警攔檢查獲，並以公警局交字第Z000000
      00號舉發單舉發，復又於96年10月24日中午12時58分許，
      在宜蘭縣宜蘭市○○路與民權路一段交岔口處，為員警攔
      檢查獲，並以宜警交字第Q00000000號舉發單舉發之事實
      ，有上開二舉發單在卷可稽。依此，堪認異議人所有之YY
      —3680號小客車確實已於一年內違反道路交通管理處罰條
      例第18條第1項之規定（即「車身設備變更，不申請公路
      主管機關臨時檢驗而行駛」）二次。
（四）從而，異議人所有之YY—3680號小客車於96年10月24日中
      午12時58分許，行經宜蘭縣宜蘭市○○路與民權路一段交
      岔口處時，確有變更車上座椅數，未向公路監理機關辦理
      檢驗及登記而行駛之違規行為（即車身屬可變更設備，變
      更不申請臨時檢驗而行駛），且係於一年內第二次違反道
      路交通管理處罰條例第18條第1項規定之違規事實，已堪
      認定。
四、綜上所述，原處分機關所為之本件裁決，核與前舉道路交通
    管理處罰條例第18條第1項、第2項之規定相符，並無違法或
    不當之處，故異議人以首揭情詞，對於上開裁決提起異議，
    並無理由，應予駁回。
五、據上論斷，依道路交通案件處理辦法第19條，裁定如主文。
中　　華　　民　　國　　96　　年　　12　　月　　17　　日
                    交通法庭法　官  劉家祥
以上正本證明與原本無異。
如不服本裁定，應於裁定送達後5日內向本院提出抗告狀。（需
附繕本）
                            書記官  邱淑秋
中　　華　　民　　國　　96　　年　　12　　月　　20　　日
